臺灣高等法院臺中分院民事判決　九十三年度上易字第三一四號
　　　上　訴　人　甲○○○
　　　被　上訴人　仁祺實業有限公司
　　　法定代理人　乙○○
右當事人間給付租金事件，上訴人對於中華民國九十三年六月十七日臺灣臺中地方法
院九十二年訴字第三二五二號第一審判決提起上訴，經本院於民國九十三年十月十三
日言詞辯論終結，判決如左：
      主      文
上訴駁回。
第二審訴訟費用由上訴人負擔。
      事實及理由
一、上訴人於原審起訴主張：被上訴人向伊承租坐落臺中市○區○村路○段一一七巷
    十八號房屋一樓部分（下稱系爭房屋）為其公司事務所，每月租金新臺幣（以下
    同）一萬元，至今均未終止租約（以下稱系爭租約）。惟被上訴人自民國八十七
    年一月起，即積欠租金未給付，迄今被上訴人已積欠租金五年以上，經伊於九十
    二年一月三十日以存證信函催告被上訴人給付至存證信函送達時之租金，自八十
    七年二月至九十二年一月止五年份租金計六十萬元，然被上訴人仍未給付。為此
    求為命被上訴人如數給付六十萬元及自支付命令送達被上訴人之翌日（即民國九
    十二年九月二十日）起至清償日止，按年息百分之五計算利息暨供擔保以宣告假
    執行之判決。原審判決駁回上訴人之訴，上訴人提起上訴，上訴聲明為：(一)原判
    決廢棄；(二)被上訴人應給付上訴人新臺幣陸拾萬元及自九十二年九月二十日起至
    清償日止，按年息百分之五計算之利息；(三)第一、二審訴訟費用由被上訴人負擔
    。
二、被上訴人則以：該公司係由其法定代理人張耀峰、訴外人江偉立等五位股東合資
    設立，之初即由訴外人江偉立提供系爭房屋作為被上訴人公司營業之用，並由訴
    外人江偉立代理其母親即上訴人與被上訴人就系爭房屋簽訂租約。約定每月租金
    為伍仟元，均由訴外人江偉立代上訴人向被上訴人收取。惟系爭租約已經訴外人
    江偉立於八十四年間代理上訴人片面終止租約，且被上訴人亦已向其表示同意終
　　止系爭租約，並立即自系爭房屋遷讓，且伊亦已繳納八十四年整年之租金。縱訴
　　外人江偉立無權代理上訴人終止系爭租約，但上訴人復於八十六年一月二十七日
　　以存證信函通知被上訴人終止租約。被上訴人已於同年一月三十日收到該存證信
　　函，故兩造間租賃關係至遲於八十六年二月終止。且縱上訴人所述「被上訴人自
　　八十七年一月起即積欠租金未給付」一事屬實，則被上訴人至八十六年止並未欠
　　租，若有欠租，亦已罹於時效，被上訴人爰對起訴前五年之租金主張時效抗辯。
　　而系爭租約既於八十六年終止，上訴人請求自八十七年一月起之租金，亦無理由
　　等語置辯；對於上訴人之上訴，答辯聲明為：上訴駁回。
三、上訴人主張被上訴人向伊承租系爭房屋為其公司事務所，租期為不定期，被上訴
    人於八十四年十二月間以前均有依約繳納租金之事實，已據上訴人提出被上訴人
    公司基本資料查詢影本、八十一暨八十四年度扣繳憑單影本及建築改良物所有權
    狀影本各一份為證，並經證人即被上訴人公司前任會計張季珠結證在卷，復為兩
    造所不爭執，應堪信為真實。
四、本件主要爭執點，厥為系爭租約是否已經合法終止？經查：
    (一)證人即被上訴人所屬之前任會計張季珠於原審九十三年二月二十六日言詞辯論
      期日證稱：「（被上訴人是何時在該建物營業？）約七十九、八十年間」、「
      （當初就系爭建物有無打書面的租約？）沒有」‧‧‧「（租約如何成立？）
      租約是張耀峰代表被上訴人公司向江偉立承租的」‧‧‧「（當時你是否在場
      ？）有」‧‧‧、「（租金如何計算？）每月五千元，從頭到尾都沒變」‧‧
      ‧「（租金如何給付？）由我交給江偉立」‧‧‧「（〔租金〕曾經交給江偉
      立以外的人？）沒有」、「（被上訴人公司何時遷離系爭建物？）約於八十四
      年九、十月間，因為股東不合，江偉立把我們趕走」等語，核與被上訴人法定
      代理人張耀峰於本院九十三年四月一日言詞辯論期日陳稱：「（本件租賃契約
      是何人與何人簽訂的？）本件租約是江偉立代理上訴人與被上訴人以口頭簽訂
      的，．．．於本件租約我們從未與上訴人直接接洽過。上訴人曾到系爭房屋很
      多次，但不是來接活陴約的事」、「（上訴人或江偉立有無表示過系爭房屋不
      願再租給被上訴人？）江偉立於八十四年間因與我們不合，就趕我們搬家，因
      為平時都是江偉立代理上訴人與我們接洽租約的事，故我們認為這應該也是上
      訴人的意思，所以我們也不願意再租就搬走了」、「在江偉立把房子租給我們
      ，我們搬到系爭房屋之前，我們從未碰過上訴人本人」等語互相符合，自堪採
      信。而上訴人所提出扣繳憑單亦記載一年租金為六萬元，折合月租五千元，雖
      上訴人以被上訴人於所製作之七十九年二月八日及八十年二月十二日現金支出
      傳票上，均記載支出當月份房租壹萬元，可見系爭租約之每月租金為壹萬元，
      扣繳憑單係被上訴人短報云云，惟證人於上開審理期日供明此係二個月之租金
      共一萬元，而上訴人復未證明被上訴人有短報情事，是上訴人之主張尚不足取
      。
    (二)上訴人於八十六年一月二十七日以臺中健行路郵局第七七號存證信函載明：「
      然貴公司（即被上訴人）自民國八十四年十月起，忽然他遷不明，也未與本人
      聯絡，商談租約問題，如今查知，貴公司聯絡處，謹函知終止雙方租賃關係，
      並請於文到五日內，出面清償積欠租金壹拾伍萬元，將貴公司營業地點遷出，
      屆時若未見回應，則本人將依法處理，敬請查照。」等語，該存證信函於八十
      六年一月三十日為被上訴人收受，為兩造所不爭執。綜觀全文，可見上訴人係
      以被上訴人積欠租金壹拾伍萬元而終止租約，合乎修正前民法第四百四十條之
      規定，上訴人既為有終止權之人，其單方意思表示一經達到被上訴人，即發生
      終止之效果，勿需被上訴人之同意，上訴人固以其並未以催告租金不給付，作
      為終止系爭租約之原因。至於該存證信函雖並記載請被上訴人出面清償租金，
      但卻未表示以之作為終止系爭租約之原因，文字記載甚為明確，且被上訴人並
      未回應，亦未表示同意上訴人終止系爭租約，故不能解為系爭租約已依該存證
      信函而終止云云。惟此係上訴人摭拾對其有利片斷部分所為之解釋，要不足取
      。
    (三)準此，兩造間之租約確已經八十六年一月三十日終止。原審以訴外人江偉立既
      已於八十四年九、十月間代理上訴人向被上訴人終止系爭租約，並經被上訴人
      表示同意終止，系爭租約即自斯時起因兩造合意終止而生終止之效力，然被上
      訴人既已於原審言詞辯論時捨棄此主張（見原審卷三一頁），自不得再以此作
      為防禦方法，雖被上訴人辯稱係原審審判長曉諭才為捨棄云云，然觀諸該言詞
      辯論筆錄未有如此記載不足為採，併此敘明。
五、從而，上訴人依系爭租約之約定，請求被上訴人給付自八十七年二月至九十二年
    一月止之租金共陸拾萬元及自支付命令送達被上訴人之翌日（即九十二年九月二
    十日）起至清償日止，按年息百分之五計算之利息，為無理由，應予駁回。原審
    就此部分所為上訴人敗訴之判決，雖非以此為理由，惟其結果則屬相同，應予維
    持。上訴論旨，就此部分聲明廢棄改判非有理由，應予駁回。
六、本件事證已臻明確，兩造其餘攻擊防禦方法、陳述及舉證，與本件判決結果並無
    影響，爰不一一論述，附此敘明。
據上論結：本件上訴為無理由，依民事訴訟法第四百四十九條第一項、第七十八條、
第八十五條第二項、第四百六十三條、第三百八十五條第一項前段、第三百九十二條
，判決如主文。
中　　　華　　　民　　　國　　九十三　　年　　　十　　　月　　二十七　　日
~B1民事第一庭審判長法　官　林陳松
~B2　　　　　　　　法　官　李寶堂
~B3　　　　　　　　法　官　鄭金龍
右為正本係照原本作成。
不得上訴。
~B　　　　　　　  書記官　林桂鳳
中　　　華　　　民　　　國　　九十三　　年　　　十　　　月　　二十七　　日
                                                                        Ｈ
